---
title: "Relatorio 3: Ácaro-vermelho-europeu"
author: "Daniel Figueira Ferreira"
format: html
editor: visual
lang: pt
---

```{r}
#| echo: false
#| output: false
require(parallel)
require(knitr)
require(kableExtra)
require(ggplot2)
require(MASS)
require(extraDistr)
```

## Introdução

Em 18 de julho de 1951, 25 folhas foram selecionadas aleatoriamente de cada uma das seis árvores McIntosh em um único pomar que recebeu o mesmo tratamento de pulverização, e o número de fêmeas adultas foi contado em cada folha e pode ser visto na tabela abaixo.

```{r}
#| echo: false
#| label: tbl-acaro-vermelho-europeu
#| tbl-cap: "Tabela de frequência"
#Tamanho dad amostra = 150  
df <- data.frame(n_acaro=seq(0,8,1),
                 frequencia=c(70,38,17,10,9,3,2,1,0))
bds <- df
colnames(bds) <- c("No. acaros/folha", "Frequencia")

kable(t(bds)) 
```

## Laboratório

Construa uma análise baseada na distribuição Poisson. Realize uma análise da preditiva a posteriori e Verifique que o modelo Poisson não é adequado para este problema. Em seguida:

1.  Seja $X|\rho,\phi$ o número de de ácaros/folha, onde $\phi$ é conhecido, mostre que $\rho \sim \text{Beta}(a,b)$, cuja função de probabilidade é dada por

\begin{equation}\label{xx}
\begin{split}
  P(x|\rho,\phi) = \frac{\Gamma{(\phi + x)}}{x!\Gamma{(\phi)}} \rho^{\phi} (1-\phi)^{x}
\end{split}
\end{equation}
onde $\rho \in (0,1).\phi>0$ e $x \in \mathbb{N}$. Supondo que \phi é conhecido, mostre que $\rho \sim Beta(a,b)$ é uma priori conjugada para esse modelo, concluindo que:

\begin{equation}\label{xy}
\begin{split}
  \rho|\phi,x \sim Beta(\phi n + a, \sum^n{x_i + b})
\end{split}
\end{equation}

2.  Seja $\pi(\phi)$ a priori para $\phi$. Prove que

\begin{equation}\label{qq}
\begin{split}
  f(\phi) \propto \pi(\phi) B(\phi n + a, \sum^n{x_i + b}) \Gamma{(\phi)}^{-1} \prod^n{\Gamma{(\phi + x_i)}}
\end{split}
\end{equation}

3.  Encontre uma priori razoável para $\phi$. Faça a análise preditiva a posteriori e mostre que o modelo é adequado. Dê estimativas pontuais e intervalares para $\rho$ e $\phi$.

```{r}
#| echo: false
#| output: false
#Escolhendo a e b
a <- 0.0001
b <- 0.0001

#n e somatorio de x
n <- 150
estat_suficiente <- sum(df$n_acaro*df$frequencia)
x <- df$n_acaro*df$frequencia
```

```{r}
#| echo: false
#| output: false

#Para uma gama(a+sum(x), b+n)

#Esperanca
lambda_post <- (a + estat_suficiente)/(b*n)
lambda_post

#variancia 
var_post <- (a+estat_suficiente)/(b+n)**2
var_post

```

### Modelo Poisson

Simulando a preditiva a posteriori a partir de um modelo Poisson, é possível ver que o modelo não se adequa aos dados, sendo os pontos a frequência observada e os boxplots as respectivas frequências simuladas. É possível observar que na observação 0, onde nenhum ácaro foi encontrado, a frequência simulada está muito distante da observada, e se no ponto de maior densidade, temos essa discrepância. Então o modelo poisson não é o correto para explicar os dados.

```{r}
#| echo: false
#| label: fig-poisson
#| fig-cap: "Preditiva a posteriori para a Poisson"
#Gerando amostras observadas

lambdas <- rgamma(200,a + estat_suficiente, b +n)

par <- function(ind) {
  lambda_simul_i <- rgamma(200, a + estat_suficiente, b +n)
  x <- rpois(200,lambda_simul_i)
#  c(mean(x==0), mean(x==1), mean(x==2), mean(x==3), mean(x==4))
  c(mean(x==0), mean(x==1), mean(x==2), mean(x==3), mean(x==4),
    mean(x==5), mean(x==6), mean(x==7), mean(x==8))
  
}
teste <- mclapply(1:100000, par, mc.cores = 3)
dt <- as.data.frame(matrix(unlist(teste), ncol = 9, byrow = TRUE))


#head((teste),2)

boxplot(dt)
points(1:9,df$frequencia/150, pch=19, col="red")
```

```{r}
#| echo: false
#| output: false


# pos_phi <- function(phi){
#   exp((0.01-1)*log(phi) -0.01*phi + lbeta(n*phi + a, estat_suficiente + b) -n*lgamma(phi) + sum(lgamma(phi+x)) )
# }
# priori <- function(phi) {
#   exp( (0.01-1)*log(phi) -0.01*phi)
# }
# 
# 
# index <-seq(0.5,1.5,0.01)
# for (i in index) {
#   cat(pos_phi(i), i, "\n")
# }

#Aparentemente o valor mais verossimil e o 1
```

```{r}
#| echo: false
#| output: false

# c_integracao <- integrate(pos_phi,0,Inf)
# curve(sapply(x, pos_phi), 0.5,1.5)
# 
# 
# optimise(f_densidade_pos,c(0,2), maximum = T)
# 
# (fx <- integrate(f_densidade_pos,0,Inf))
# 
# rgamma(1000)

```

```{r}
#| echo: false
#| output: false
#alpha/beta < 0.95
# curve(sapply(x, pos_phi), 0.5,1.5)
# 
# curve(dgamma(x, shape = 0.01, scale  = 0.01), from = 0, to = 2,  xlim = c(0,1))
# curve(dgamma(x, shape = 0.01, rate  = 0.01), from = 0, to = 2,  xlim = c(0,1))
# curve(dbeta(x, shape1  = 3, shape2 = 3), from = 0, to = 2,  xlim = c(0,1))


var(rbeta(2000, 2,2))
```

```{r}
#| echo: false
#| output: false

# v <- NULL
# for (i in 1:500) {
#   betabin <- rbnbinom(2000, 1, alpha = 1*n+a, beta = sum(x)+b)
#   result <- c(mean(betabin==0), mean(betabin==1), mean(betabin==2), mean(betabin==3), mean(betabin==4),
#     mean(betabin==5), mean(betabin==6), mean(betabin==7), mean(betabin==8))
#   v <- rbind(v, result)
# }
# v
# boxplot(v)
# points(1:9,df$frequencia/150, pch=19, col="red")

```

```{r}
#| echo: false
#| output: false
bayesBinom <- function(x, t=0.1, B=10, priori.phi ='G',a0=1,b0=.1, a1=1,b1=1, n) {
  #0. Carregando pacote
  #1. Informação da amostra
  #n <- length(x)
  sum_x <- sum(x)

  opt <- fitdistr(x, 'negative binomial')
  phi_inicial <- opt$estimate[1]
  #2. priori escolhida para a posteriori
  if(priori.phi == 'G') {
    logPost <- function(phi) {
      sum(lgamma(phi+x)) -n*lgamma(phi) + lbeta(n*phi+a0, sum_x+ b0) + 
        dgamma(phi, a1, b1, log = T)
    }
  }
  #3. Simulacao
  #metropolis hastings
  phi <- phi_inicial
  cont <- 0
  for (i in 1:B) {
    ams_proposta <- rgamma(1, phi[i]*t, t) #Simulando da proposta
    l_numerador <- logPost(ams_proposta) + dgamma(phi[i], ams_proposta*t, t, log = T)
    l_denominador <-  logPost(phi[i]) + dgamma(ams_proposta, phi[i]*t,t, log = T)
    prob <- min(1, exp(l_numerador-l_denominador))
    
    u <- runif(1)
    ifelse(u < prob, {phi[i+1] <- ams_proposta; cont<- cont+1}, phi[i+1] <- phi[i])
    
  }
  cont/B
  
  #ts.plot(phi[-(1:(B/2))], xlab="?ndice", ylab="Valores simulados")
  
  # burn in
  phi_burn <- phi[seq(B/2,B,1)]
  #acf(phi_burn, main ="")
  
  # amostra final (ap?s a reamostragem)
  phi_final <- phi_burn[seq(1 , length(phi_burn) , 30)]
  #acf(phi_final, main = "")
  
  #length(phi_final)
  
  # obtendo uma amostra da posteriori para rho
  n_final <- length(phi_final)
  rho_final <- rbeta(n_final, n*phi_final + a0, sum_x + b0)
  #rgamma(n_final, n*phi_final, sum(x))
  
  #3.1Estimacao pontual
  pontual_phi <- mean(phi_final)
  pontual_rho <- mean(rho_final)
  pontual <- c(pontual_rho, pontual_phi)
  names(pontual) <- c('rho','phi')
  cat('phi:', pontual_phi, 'rho:', pontual_rho, '\n')
  
  #3.2Estimacao intervalar
  
  lim_phi <- quantile(phi_final, c(.025,.975))
  lim_rho <- quantile(rho_final, c(.025,.975))
  limites <- rbind(lim_rho, lim_phi)
  #4. Preditiva
  #x_predito <- array(0, c(n_final, ))
  v <- NULL
  cat(n_final)
  for (j in 1:n_final) {
    x_simulado <- rnbinom(n=2000, phi_final, prob = rho_final)
    # tabela <- table(x_simulado)
    # result <- tabela/sum(tabela)
    # v <- rbind(v,result)
    
    result <- c(mean(x_simulado==0), mean(x_simulado==1), 
                mean(x_simulado==2), mean(x_simulado==3), 
                mean(x_simulado==4), mean(x_simulado==5), 
                mean(x_simulado==6), mean(x_simulado==7), 
                mean(x_simulado==8))
    v <- rbind(v,result)
  }
  
  #boxplot(v)
  freq<- (df$frequencia/150)
  #points(1:9,freq, pch=19, col="red")
  
  #5. Guardando elementos
  resposta <- list(pontual,
                   limites,
                   cbind(rho_final, phi_final), v, x)
  return(resposta)
  #lista(pontual, )
}
mod <- bayesBinom(x, t=0.4, B=50000, n = 150)
```

### Modelo Binomial Negativa

Primeiramente devemos provar que $\rho \sim \text{Binomial Negativa}(a, b)$. Onde $\Theta = { \rho, \phi}$

\begin{equation}\label{bayes}
\begin{split}
  P(x|\Theta) \propto L(\Theta)P(\Theta)
\end{split}
\end{equation}

\begin{equation}\label{bayesVero}
\begin{split}
  L(\Theta) = \frac{\prod\Gamma{(\phi+x_i)}}{\prod{x_i{!}} \Gamma{(\phi)^n}} \rho^{n\phi} (1-\rho)^{\sum{x_i}}
\end{split}
\end{equation}

Para $\rho$ faremos a priori sendo $Beta(a,b)$ e utilizaremos $\phi$ como constante.

\begin{equation}\label{bayesVeroRho}
\begin{split}
  P(\rho|x,\phi)& \propto \frac{\prod\Gamma{(\phi+x_i)}}{\prod{x_i{!}} \Gamma{(\phi)^n}} \rho^{n\phi} (1-\rho)^{\sum{x_i}} \frac{\Gamma{(a+b)}}{\Gamma{(a)}\Gamma{(b)}} \rho^{a-1} (1-\rho)^{b-1}\\
  &\propto \rho^{n\phi + a -1} (1-\rho)^{\sum{x_i} + b -1}
\end{split}
\end{equation}

Encontramos o núcleo de uma distribuição Beta, assim provando que \rho possui $\rho|\phi,x \sim Beta(n\phi + a,\sum{x_i}+b)$.

Olhando a posteriori de $\rho$, é fácil ver que essa depende de $\phi$, e para se obter $\phi$ é necessário integrar em $\rho$. Assim obteremos uma posteriori que não depende de $\rho$.

Para $\pi(\phi)$ como sendo a priori de $\phi$ devemos integrar em $\rho$, e assim obteremos a marginal de $\phi$.

\begin{equation}\label{bayesVeroRhoConj}
\begin{split}
  P(\Theta|x) &\propto \frac{\prod\Gamma{(\phi+x_i)}}{\Gamma{(\phi)^n}} \rho^{n\phi + a-1}(1-\rho)^{\sum{x_i}+b-1}\frac{1}{B(n\phi+a, \sum{x_i} + b)} \pi{(\phi)}\\
  P(\phi|x) &\propto \frac{\prod{\Gamma{(\phi+x_i)}}}{\Gamma{(\phi)}^n} \pi{(\phi)}Beta(n\phi+a, \sum{x_i} + b)
\end{split}
\end{equation}

Sendo assim, concluímos o ponto 2. Agora para a priori de $\phi$ faremos $\pi(\phi) \sim Gama(c,d)$ com o objetivo de obter a preditiva a posteriori.

A preditiva posteriori para o modelo da Binomial Negativa na @fig-negbinom possui a menor distância entre as frequências observadas e a frequência simulada do modelo, e ao compararmos com a @fig-poisson que foi considerada inadequada, temos a comprovação de que o modelo da Binomial Negativa é aquele que melhor explica os dados provenientes da 
@tbl-acaro-vermelho-europeu.
```{r}
#| echo: false
#| label: fig-negbinom
#| fig-cap: "Preditiva a posteriori para a Binomial Negativa"

boxplot(mod[[4]])
freq<- (df$frequencia/150)
points(1:9,freq, pch=19, col="red")
#mod[[2]]
```

```{r}
#| echo: false
#| label: tbl-binonNeg-pontual
#| tbl-cap: "Estimação Pontual para os parâmetros"

erro_rho <- sd(mod[[3]][,1])
erro_phi <- sd(mod[[3]][,2])
erros <- cbind(erro_rho, erro_phi)
tbl_pontual <- rbind(mod[[1]], erros)
rownames(tbl_pontual) <- c("Media", "Erro")
  
kable(tbl_pontual)
```

```{r}
#| echo: false
#| label: tbl-Pontual
#| tbl-cap: "Intervalo de credibilidade para rho e phi"

tbl <- mod[[2]]
rownames(tbl) <- c("rho", "phi")
kable(tbl)
```
