---
title: "Relatorio 4: Tornados"
author: "Daniel Figueira Ferreira"
format: html
editor: visual
lang: pt
---

```{r}
#| echo: false
#| output: false
require(knitr)
require(kableExtra)
```

```{r}
#| echo: false
tor <- c(0, 0,0, 1, 0, 0, 0, 1, 0, 0,
1, 0, 0, 0, 1, 1, 0, 0, 0, 2,
0, 0, 0, 0, 1, 3, 0, 2, 1, 0,
1, 0, 0, 1, 0, 1, 0, 0, 2, 1,
0, 1, 2, 0, 0, 1, 0, 1, 2, 0,
0, 0, 3, 0, 2, 0, 1, 1, 3, 0,
1, 1, 1)
tbl <- table(tor);#prop.table(table(tor))
```

Abaixo, segue o número anual de tornados em Lafayette Parish, Louisiana, entre 1950 e 2012.

|  0  |  1  |  2  |  3  |
|:---:|:---:|:---:|:---:|
| 35  | 19  |  6  |  3  |

: Tabela de frequência absoluta para os tornados {#tbl-freq-tor}

Para esses dados, temos interesse em explicar a frequência de tornados registrados durante o ano ou seja trata-se de um modelo de contagem, o modelo mais básico para modelar dados de contagem é o modelo Poisson.

Para a aplicação do modelo Poisson, faremos uso de uma Verossimilhança Poisson, com uma priori Gama como conjugada, abaixo é possível ver a verossimilhança e priori para modelo Poisson:

```{=tex}
\begin{equation}\label{xx}
  \begin{split}
    L(\theta) &= \frac{e^{-n\theta} \theta^{\sum_{i=1}^{n}{x_i} }}{\prod_{i=1}^{n}{x_i}}\\
    \pi(\theta)&= Gama(r, \frac{p}{1-p})\\
  \end{split}
\end{equation}
```
Ao marginalizar em $\theta$ obtemos uma Binomial negativa onde $Y \sim NB(\sum{x},\frac{n}{1+n})$

Obtendo a densidade, temos a proporção para o número de tornados durante ao ano, que pode ser vizualizado abaixo em @fig-modelo-poisson.

```{r}
#| echo: false
#| label: fig-modelo-poisson
#| fig-cap: "Comparação entre a frequência observada e a predita pelo modelo Poisson"
r1 <- sum(tor)
s1 <- length(tor)

plot(table(tor)/s1, type= 'p', xlab='No. anual de tornados', ylab = 'Probabilidade', col = 'cyan3', pch=16)
lines(0:3, table(tor)/s1, col = 'cyan3')
points(0:3, dnbinom(0:3, size = r1, prob = s1/(1+s1)), pch=16, col = 'brown')
lines(0:3, dnbinom(0:3, size = r1, prob = s1/(1+s1)), col = 'brown')

legend('bottomleft',c('Freq. relativa','Pred. post. Poisson'), fill=c('cyan3','brown'), bty='n')

```

Como é possível ver, a princípio poderíamos vir a dizer que o modelo ajusta bem os dados, mas existe uma atenção que deve ser vista, o modelo criado subestima ou superestima a frequênciade de tornados em todos os 4 pontos.

Isso ocorre devido a uma maior presença de zeros na base de dados, em um modelo poisson tradicional, apesar de existir probabilidade no ponto zero quando $\lambda$ é pequeno, é possível que os dados não estejam sendo provenientes de uma distribuição Poisson, mas de que sejam modelados por uma mistura onde o zero é o contaminante, o zero está sendo inflacionado.

Logo poderíamos modelar com um modelo Poisson inflada de zeros, a inflada por zeros ocorre quando uma parcela dos dados possui distribuição $Y|\lambda\sim Poisson({\lambda})$ e outra possui $Z|p \sim Bernoulli(p)$, quando $z=0|x_i=0$ teremos o valor sendo proveniente da Poisson, caso $z=1|x_i=0$ teremos a ocorrência de zero.

Ajustando o modelo por meio do amostrador de Gibbs, temos os seguintes resultados na @fig-poisson-contaminada. A preditiva posteriori da Poisson inflacionada por zeros consegue explicar a ocorrência anual de tornados em Lafayette Parish, Louisiana no período de 1950 a 2012.

```{r}
#| echo: false
#| output: false
# hiperparâmetros para rho
a = b = 1

# hiperparâmetros para theta
r=.1
s=.1

# tamanho da amostra
n <- length(tor) 

# valores iniciais da cadeia
theta <- mean(tor)
rho <- mean(tor == 0)

# amostrador de Gibbs
B <- 50000
for(i in 1:B){
  # simulando z
  z <- NULL
  prob <- rho[i]/ ( (1-rho[i])*dpois(0,theta[i]) + rho[i])
  for(j in 1:n){
    if(tor[j] >0){ z[j] <- 0} else{
      z[j] <- rbinom(1,1,prob)
    }
  }

  # simulando rho
  rho[i+1] <- rbeta( 1, a + sum( z * (tor == 0)) , n- sum(z)+ b )
  
  # simulando theta
  theta[i+1] <- rgamma(1, sum( tor*(1-z) ) + r,  n - sum(z) + s)
}

theta_sim <- theta[seq(B/2,B,15)]
rho_sim <- rho[seq(B/2,B,15)]

oo <- par(mfrow=c(2,2))
ts.plot(theta_sim, lwd = 2)
ts.plot(rho_sim, lwd = 2)
acf(theta_sim)
acf(rho_sim)

# tamanho do vetor simulado
Bs <- length(theta_sim)

x_til <- array( NA_real_, c(Bs,n))
for(j in 1:Bs){
  z <- rbinom( n, 1, rho_sim[j])
  x_til[j,] <- (1-z)*rpois(n, theta_sim[j])
}

# probabilidades estimadas via ZIP
p_zip <- prop.table(table(x_til))

#p_zip
```

```{r}
#| echo: false
#| label: fig-poisson-contaminada
#| fig-cap: "Comparação entre a frequência observada e as simuladas do modelo Poisson e ZIP"
r1 <- sum(tor)
s1 <- length(tor)


plot(table(tor)/s1, type= 'p', xlab='N. anual de tornados', ylab = 'Probabilidade', col = 'cyan3', pch=16)
lines(0:3, table(tor)/s1, col = 'cyan3')
#Quando a conjugada vem como gamma para a poisson, temos uma binomial negativa
points(0:3, dnbinom(0:3, size = r1, prob = s1/(1+s1)), pch=16, col = 'brown')
lines(0:3, dnbinom(0:3, size = r1, prob = s1/(1+s1)), col = 'brown')

points(names(p_zip), p_zip, pch=16,col = 'magenta')
lines(names(p_zip), p_zip,col = 'magenta')

legend('bottomleft',c('Freq. relativa','Pred. post. Poisson', 'Pred. post. ZIP'), fill=c('cyan3','brown', 'magenta'), bty='n')

```
