---
title: "Relatório 2: Número de mortes por coice de cavalo"
author: "Daniel Figueira Ferreira"
format: html
editor: visual
lang: pt
---

```{r}
#| label: carregando_os_pacotes
#| echo: false
#| output: false
require(vcd)
require(parallel)
require(knitr)
require(ggplot2)
require(tidyverse)
require(tidyr)
```

## Introdução

Em seu famoso livro Lei dos Pequenos Números, Bortkiewicz (1898) mostra como o número de mortes por coice de cavalo se aproxima do modelo Poisson. Os dados originais foram organizados em uma tabela de dupla entrada, com os anos nas linhas (de 1875 a 1894, compreendendo 20 anos) e os batalhões nas colunas (16 ao todo). Os dados que iremos analisar (`HorseKicks`, do pacote `vcd`) foram compilados por Fisher (1925), considerando dez batalhões com o mesmo tipo de organização. Cada cela da tabela (batalhão-ano) é considerada uma realização de uma variável aleatória, o que implica em uma amostra de tamanho 200.

```{r}
#| echo: false
#| label: tbl-dados
#| tbl-cap: "Frequência de morte por coice de cavalo"
hk <- HorseKicks
#hk

hk_df <- data.frame(n_deaths = c(0,1,2,3,4), 
                    frequencia=c(109,65,22,3,1))

kable(t(hk_df))
```

## Objetivos

Para este relatóriom os seguintes pontos devem ser realizados.

1.  Mostrar que a priori $Gama(a,b)$ é conjugada para o modelo $Poisson(\lambda)$.

2.  Escolher valores razoáveis para a e b de modo a ter uma priori vaga.

3.  Encontrar uma estimativa pontual e intervalar para $\lambda$

4.  Realizar uma análise comparando as frequências relativas simuladas a partir da preditiva a posteriori com as frequências da amostra original.

5.  Encontrar a priori de Jeffreys, mostrar que a posteriori é própria e repetir os passos anteriores.

## Desenvolvimento

1.  Mostrar que a priori $Gama(a,b)$ é conjugada para o modelo $Poisson(\lambda)$.

Para isso, provamos que a poisson pertence a família exponencial, onde assume a forma $L(\lambda) = \frac{1}{\prod{x!}}e^{-\lambda n} e^{\sum{x}log{\lambda}}$. Onde obtemos os membros que compõem a família exponencial:

\begin{equation}\label{xx}
  \begin{split}
    &h(x)= \frac{1}{\prod{x}}\\
    &a(\lambda)=e^{\lambda n}\\
    &w(\lambda)=log{\lambda}\\
    &T(x)=\sum{x}
  \end{split}
\end{equation} Sendo assim provamos que a poisson pertence a família exponencial.

Deixando a verossimilhança apenas em função de $\lambda$ ficamos com $L(\lambda) \propto \lambda^{\sum{x_i}}e^{-\lambda{n}}$, essa que por sua vez possui um núcleo semelhante ao da $\lambda \sim Gama(a,b)$ que é dado abaixo por:

$$f(\lambda) \propto \lambda^{a-1}e^{-b\lambda}$$

Logo provamos que o modelo conjugado da Poisson é a Gama, e que resulta na posteriori: $$\lambda|x \sim Gama(a+ \sum{x_i}, b + n)$$

O $\sum{x}$ corresponde ao numero de pessoas que vieram a falecer, e o somatório da multiplicação entre a quantidade de ocorrências pelo seu nDeaths é o resultado para a estatística suficiente.

------------------------------------------------------------------------

2.  Escolher valores razoáveis para a e b de modo a ter uma priori vaga.

Os valores escolhidos foram $a = 0.001$ e $b = 0.001$.

$\lambda \sim Gama(a,\ b)$

```{r}
#| echo: false
#Escolhendo os valores para a e b
a <- 0.001
b <- 0.001

```

```{r}
#| echo: false
n <- 200

#Estatistica suficiente
sum_x <- 65*1 + 22*2 + 3*3 + 4*1
```

Média e variância para a priori:

```{=tex}
\begin{equation}\label{yy}
  \begin{split}
    &E(\lambda)=\frac{a}{b}=\frac{0.001}{0.001}=1\\
    &Var(\lambda)=\frac{a}{b^2}=\frac{0.001}{0.001^2}= 1000
  \end{split}
\end{equation}
```
```{r}
#| echo: false
#Media e variancia para a priori
media_priori <- a/b
var_priori <- a/b**2
```

------------------------------------------------------------------------

3.  Encontrar uma estimativa pontual e intervalar para $\lambda$ a posteriori.

A estimativa pontual para $\lambda$ é:

```{=tex}
\begin{equation}\label{zz}
  \begin{split}
    &E(\lambda|x)= \frac{\alpha}{\beta}=\frac{a+ \sum{x_i}}{b + n} = \frac{122.001}{200.001} = 0.6100019\\
    &Var(\lambda|x)= \frac{\alpha}{\beta^2}=\frac{a+ \sum{x_i}}{{(b + n)}^2} = \frac{122.001}{200.001^2} = 0.003049994
  \end{split}
\end{equation}
```
```{r}
#| echo: false
#Esperanca
lambda_post <- (a + sum_x)/(b+n)

#variancia 
var_post <- (a+sum_x)/(b+n)**2

#erro
#sqrt(var_post)
```

Intervalo de Credibilidade:

```{r}
#| echo: false
#| label: tbl-interv-credibilidade-1
#| tbl-cap: "Intervalo de Credibilidade para lambda"
a_post <- a + sum_x
b_post <- b + n

#qgamma(0.025,a_post,b_post)
#qgamma(0.025,a_post,b_post, lower.tail = F)

IC_posteriori <- t(data.frame(a=c(qgamma(0.025,a_post,b_post), qgamma(0.025,a_post,b_post, lower.tail = F))))
kable(IC_posteriori, col.names = c("2.5%", "97.5%"), row.names = F)
```

------------------------------------------------------------------------

4.  Realizar uma análise comparando as frequências relativas simuladas a partir da preditiva a posteriori com as frequências da amostra original.

```{r}
#| echo: false
#| label: fig-boxplot-posteriori-coice-cavalo-conjugada
#| fig-cap: "Boxplots para a proporção do número de mortes por coice de cavalo"
#| fig-cap-location: top

lambdas <- rgamma(200,a_post,b_post)

par <- function(ind) {
  lambda_simul_i <- rgamma(200,a_post,b_post)
  x <- rpois(200,lambda_simul_i)
  c(mean(x==0), mean(x==1), mean(x==2), mean(x==3), mean(x==4))
}
teste <- mclapply(1:100000, par, mc.cores = 3)
dt <- as.data.frame(matrix(unlist(teste), ncol = 5, byrow = TRUE))

pontos <- c(0.545, 0.325, 0.110, 0.015, 0.005) 
colnames(dt) <- c(0,1,2,3,4)

dt %>%  pivot_longer(cols=c('0','1','2','3','4'), 
                     cols_vary="slowest") -> dt_long


colnames(dt_long) <- c("N_deaths", "value")

# Crie o boxplot usando ggplot2
ggplot(dt_long, aes(x = N_deaths, y = value, col=N_deaths)) +
   geom_boxplot() +
   labs(title = "Boxplots para a proporção do número de mortes", 
        x = "Número de mortes", y = "Proporção") +
   geom_point(data = data.frame(N_deaths = unique(dt_long$N_deaths), Valores = pontos),
              aes(x = N_deaths, y = Valores), color = "red", size = 3)  

```

Pelo gráfico é possível ver que as frequências relativas registradas pela simulação estão de acordo com as frequências obtidas da amostra original, sendo assim podemos dizer que a poisson é um modelo adequado.

------------------------------------------------------------------------

5.  Encontrar a priori de Jeffreys, mostrar que a posteriori é própria e repetir os passos anteriores. A posteriori encontrada foi

A priori de Jeffreys obtida para a poisson foi: $$f(\lambda)=\lambda^{-1/2}$$ Para a posteriori ficamos com:

```{=tex}
\begin{equation}\label{posteriori_jeffreys}
  \begin{split}
    f(\lambda)&=\frac{L(\lambda)f(\lambda)}{f(x)}\\
    & \propto L(\lambda)f(\lambda)\\
    & = \frac{e^{-\lambda n} \lambda^{\sum{x_i}}}{\prod{x_i}} \lambda^{-\frac{1}{2}}\\
    & \propto \lambda^{\sum{x_i} +\frac{1}{2} -1} e^{-\lambda n}
  \end{split}
\end{equation}
```
Logo, a partir de uma priori imprópria, obtivemos uma posteriori própria com distribuição $Gama(\sum{x_i}+0.5, n)$.

```{r}
#| echo: false
#parametros
alpha <- 0.5 + sum_x
beta_n <- n

```

Estimativa pontual para $\lambda$: \begin{equation}\label{estimativa_pontual_jeffrey}
  \begin{split}
    &E(\lambda|x)= \frac{\alpha}{\beta}=\frac{0.5 + \sum{x_i}}{n} = \frac{122.5}{200} = 0.6125\\
    &Var(\lambda|x)= \frac{\alpha}{\beta^2}=\frac{0.5 + \sum{x_i}}{{n}^2} = \frac{122.5}{200^2} = 0.0030625
  \end{split}
\end{equation}

Intervalo de Credibilidade:

```{r}
#| echo: false
#| label: tbl-intervalo-credibilidade-jeffreys
#| tbl-cap: "Intervalo de credibilidade para lambda com priori de Jeffrey"
#Estimacao pontual e intervalar para a priori sendo a de jeffrey
#Pontual com a priori de jeffrey
media_pontual <- alpha/beta_n

#Intervalo de credibilidade para a priori de jeffrey
inferior <- qgamma(0.025, alpha, beta_n)
superior <- qgamma(0.025, alpha, beta_n, lower.tail = FALSE)

IC_posteriori <- t(data.frame(a=c(inferior, superior)))
kable(IC_posteriori, col.names = c("2.5%", "97.5%"), row.names = F)

```

```{r}
#| echo: false
#| label: fig-boxplot-posteriori-coice-cavalo-jeffreys
#| fig-cap: "Boxplots para a proporção do número de mortes por coice de cavalo"
#| fig-cap-location: top
par <- function(ind) {
  lambda_simul_i <- rgamma(200,alpha,beta_n)
  x <- rpois(200,lambda_simul_i)
  c(mean(x==0), mean(x==1), mean(x==2), mean(x==3), mean(x==4))
}
teste <- mclapply(1:100000, par, mc.cores = 3)
dt <- as.data.frame(matrix(unlist(teste), ncol = 5, byrow = TRUE))

pontos <- c(0.545, 0.325, 0.110, 0.015, 0.005) 
colnames(dt) <- c(0,1,2,3,4)

dt %>%  pivot_longer(cols=c('0','1','2','3','4'), 
                     cols_vary="slowest") -> dt_long


colnames(dt_long) <- c("N_deaths", "value")

# Crie o boxplot usando ggplot2
ggplot(dt_long, aes(x = N_deaths, y = value, col=N_deaths)) +
   geom_boxplot() +
   labs(x = "Número de mortes", y = "Proporção") +
   geom_point(data = data.frame(N_deaths = unique(dt_long$N_deaths), Valores = pontos),
              aes(x = N_deaths, y = Valores), color = "red", size = 3)  

```

Novamente é possível ver que o modelo poisson é adequado para os dados.
